【裁判字號】    99,訴,111
【裁判日期】    991029
【裁判案由】    強盜等
【裁判全文】
臺灣臺東地方法院刑事判決               99年度訴字第111號
公  訴  人  臺灣臺東地方法院檢察署檢察官
被      告  子○○
指定辯護人  本院公設辯護人  甲○○
被      告  戊○○
指定辯護人  王丕衍律師
被      告  癸○○
指定辯護人  郭重鑾律師
被      告  辰○○
選任辯護人  陳信伍律師
被      告  丁○○
上列被告等因強盜等案件，經檢察官提起公訴（99年度偵字第65
7、666、879號），本院判決如下：
    主  文
子○○結夥三人以上，攜帶兇器，毀越門扇及其他安全設備，於
夜間侵入住宅竊盜，累犯，處有期徒刑貳年；又結夥三人以上，
攜帶兇器踰越牆垣竊盜，累犯，處有期徒刑壹年；又預備強盜，
累犯，處有期徒刑伍月；又共同意圖為自己不法之所有，攜帶兇
器，於夜間侵入住宅而搶奪他人之動產，累犯，處有期徒刑貳年
捌月，扣案之電擊棒壹支，沒收之。應執行有期徒刑伍年拾月，
扣案之電擊棒壹支，沒收之。
戊○○共同攜帶兇器竊盜，累犯，處有期徒刑柒月；又共同竊盜
，累犯，處有期徒刑伍月；又結夥三人以上，攜帶兇器，毀越門
扇及其他安全設備，於夜間侵入住宅竊盜，累犯，處有期徒刑貳
年；又結夥三人以上，攜帶兇器竊盜，累犯，處有期徒刑柒月；
又結夥三人以上，攜帶兇器踰越牆垣竊盜，累犯，處有期徒刑壹
年；又共同意圖為自己不法之所有，攜帶兇器，於夜間侵入住宅
而搶奪他人之動產，累犯，處有期徒刑貳年捌月，扣案之電擊棒
壹支，沒收之。應執行有期徒刑陸年拾月，扣案之電擊棒壹支，
沒收之。
癸○○結夥三人以上，攜帶兇器竊盜，處有期徒刑陸月；又結夥
三人以上，攜帶兇器踰越牆垣竊盜，處有期徒刑拾月；又預備強
盜，處有期徒刑月。應執行有期徒刑壹年肆月。
辰○○共同攜帶兇器竊盜，累犯，處有期徒刑柒月；又共同竊盜
，累犯，處有期徒刑伍月；又結夥三人以上，攜帶兇器，毀越門
扇及其他安全設備，於夜間侵入住宅竊盜，累犯，處有期徒刑貳
年；又結夥三人以上，攜帶兇器竊盜，累犯，處有期徒刑柒月；
又結夥三人以上，攜帶兇器踰越牆垣竊盜，累犯，處有期徒刑壹
年；又預備強盜，累犯，處有期徒刑肆月。應執行有期徒刑肆年
陸月。
子○○、戊○○、癸○○、辰○○被訴前往「丑○○○」加重竊
盜未遂部分，均無罪。
子○○、辰○○及丁○○被訴前往「大腳丫玉石店」加重竊盜未
遂部分，均無罪。
    犯罪事實
一、子○○前於民國87年間因竊盜罪，經臺灣高等法院花蓮分院
    以87年度上易字第302號判決判處有期徒刑3年6月確定，於
    88年間因犯妨害自由罪，經本院以88年度訴字第68號判決判
    處有期徒刑5月確定，於同年間再因偽證罪，經臺灣高等法
    院花蓮分院以88年度上訴字第293號判決判處有期徒刑3月確
    定，上揭罪名，經臺灣高等法院花蓮分院以89年度聲字第59
    號裁定應執行有期徒刑3年11月確定，因檢察官不察，就被
    告所犯上開三罪，重複向臺灣高等法院花蓮分院以94年度聲
    字第17號定應執行有期徒刑4年，復經最高法院以94年度台
    非字第247號裁定撤銷確定；又於88年間再犯竊盜、偽造文
    書等罪，經臺灣高等法院花蓮分院以89年度上易字第100號
    判決分別判處有期徒刑2年10月、6月，應執行有期徒刑3年2
    月，刑前強制工作3年確定，復經臺灣高等法院花蓮分院以
    96年度聲字第132號裁定減為應執行有期徒刑3年確定，上開
    罪名接續執行，於96年1月2日縮短刑期假釋出監，假釋期間
    併付保護管束，於97年2月15日假釋期滿未經撤銷，其未執
    行之刑以已執行論而執行完畢（構成累犯）。戊○○前於83
    年間犯竊盜罪，經臺灣高等法院高雄分院以83年度上訴字第
    1130號判決判處有期徒刑2年，刑前強制工作3年，經上訴最
    高法院以83年度台上字第4699號駁回而告確定，於83年間又
    因過失傷害罪，經臺灣高雄地方法院以83年度交易字第257
    號判決判處有期徒刑8月確定，上開二罪，經臺灣高雄地方
    法院以84年度聲字第584號裁定應執行有期徒刑2年7月，刑
    前強制工作3年確定，於87年6月19日縮短刑期假釋出監，假
    釋期間併付保護管束，再於88年間因竊盜案件，經臺灣高等
    法院高雄分院以88年度上訴字第638號判決判處有期徒刑3
    年6月，刑前強制工作3年確定，因假釋期間再犯，經撤銷假
    釋執行殘刑有期徒刑1年1日並接續執行上開之罪，於94年6
    月17日縮短刑期假釋出監，假釋期間併付保護管束，於94年
    9月18日假釋期滿未經撤銷，其未執行之刑以已執行論而執
    行完畢；再於95年間因毀損罪，經臺灣桃園地方法院以94年
    度易字第1565號判決判處有期徒刑3月確定，於95年9月7日
    縮刑期滿執行完畢；再於95年間因竊盜罪，經臺灣高等法院
    臺南分院以95年度上易字第502號判決判處有期徒刑8月確定
    ，另於96年間因竊盜罪，經臺灣高雄地方法院以96年度易字
    第194號判決判處有期徒刑10月確定，上揭二罪經臺灣高等
    法院高雄分院以96年度聲減字第936號裁定減為有期徒刑4月
    、5月，應執行有期徒刑8月確定，再於96年間因竊盜罪，經
    臺灣高等法院高雄分院以96年度上易字第222號判決判處有
    期徒刑10月確定，上開三竊盜罪，復經臺灣高等法院高雄分
    院以96年度聲減字第1301號裁定減為有期徒刑4月、5月、5
    月，應執行有期徒刑8月確定，於96年12月12日縮刑期滿執
    行完畢（構成累犯）。辰○○前於87年間因竊盜罪，經臺灣
    高等法院臺南分院以88年度上易字第161號判決判處有期徒
    刑4年6月，刑前強制工作3年確定，刑期自91年8月26日起算
    ，於95年1月4日縮短刑期假釋出監，假釋期間併付保護管束
    ，於95年9月26日假釋期滿未經撤銷，其未執行之刑以已執
    行論而執行完畢（構成累犯）。猶不知悔改，先後於下列時
    、地，分別為下列行為：
  (一)子○○、戊○○、辰○○及年籍姓名不詳之成年男子綽號
      「阿華」者均意圖為自己不法所有並基於竊盜之犯意聯絡
      ，由子○○先覓得位於臺東縣臺東市○○路150號陳桂珠
      (起訴書誤載為陳明珠)所經營之「明銓當舖」為下手行竊
      之目標，而辰○○、戊○○為了掩飾及便利彼等之竊取行
      為，乃另行起意，先於98年3月11日晚間11時許，在臺東
      縣臺東市○○路○段與綏遠路口，共同持客觀上足以傷害
      他人身體之兇器螺絲起子1支，拔取午○○所有停放於該
      處之車牌號碼為R4-7053號自用小客車之車牌2面，由明知
      上開車牌為贓物之「阿華」將上開車牌收受後並懸掛於所
      駕駛之日產牌CEFIRO自用小客車，並於98年3月12日凌晨1
      時20分許，共同持殺傷力不明之磨尖型鑰匙1支，以強行
      插入扭轉破壞汽車啟動鎖之方式，竊取環藝科技有限公司
      所有之車牌號碼為7S-4295 號自用小客車1輛（毀損部分
      未據告訴）。嗣於同日凌晨3時15分，「阿華」駕駛上開
      日產牌CEFIRO自用小客車載同戊○○，由辰○○先將車牌
      號碼7S-4295號自用小客車，停放在「明銓當舖」門口前
      方以阻隔外界視線，辰○○、戊○○共同持客觀上足以傷
      害他人身體之兇器十字螺絲起子及尖嘴鉗各1支破壞「明
      銓當舖」之鐵捲門（毀損部分未據告訴）及開啟其內之鋁
      門進入「明銓當舖」內行竊，並將監視器噴黑，子○○則
      駕駛車牌號碼5161-JN號自用小客車，於「明銓當舖」附
      近之街道巡察把風，彼等共竊得重約98兩之金飾一批、勞
      力士表4只及鑽石戒指6只，嗣由戊○○變賣後由子○○、
      戊○○、辰○○及「阿華」朋分花用殆盡。
  (二)辰○○、戊○○及癸○○3人均意圖為自己不法所有並基
      於竊盜之犯意聯絡，於98年12月17日晚間11時許，在臺東
      縣大武鄉○○村○○○街與學府路口，持客觀上足以傷害
      他人身體之兇器螺絲起子1支，竊取乙○○所有停放於該
      處之車牌號碼為6336-GW號自用小客車之車牌2面，得手後
      由戊○○將上開車牌掛於癸○○租用並駕駛之車牌號碼為
      2318-SS號自用小客車上。
  (三)子○○、戊○○、癸○○及辰○○均意圖為自己不法所有
      並基於竊盜之犯意聯絡，於選定壬○○所經營位於彰化縣
      彰化市○○路49-1號之「庚○○○○○」為行竊目標後，
      即於99年1月14日凌晨2時許，由辰○○、戊○○共同持客
      觀上足以傷害他人身體之兇器扳手及十字螺絲起子各1支
      ，以鬆開「庚○○○○○」鐵皮屋鐵皮外牆螺帽及內層木
      板螺絲之方式，撬開鐵皮外牆及木板而侵入「庚○○○○○」行竊，子○○則駕駛車牌號碼5161-JN號自用小客車
      載同癸○○，在附近之街道巡察把風，共計竊得新臺幣1
      萬2 千元及女用內衣褲一批，現金部分由子○○、戊○○
      、癸○○及辰○○均分花用一空，其餘女用內衣、內褲則
      未及銷贓即為警所獲。
  (四)子○○、癸○○及辰○○均意圖為自己不法所有並基於強
      盜之犯意聯絡，先由子○○告知癸○○及辰○○有關丙○○在其住所堆放牛樟菇之事實，三人並合謀預備以持道具
      槍脅迫丙○○拿出牛樟菇之強盜方式取得牛樟菇，乃由癸○○及辰○○於99年1月27日持無殺傷力之道具槍及道具
      子彈，先置放於子○○住所之倉庫內再結伴前往高雄，而
      於99年1月28日早晨7時19分許，癸○○及辰○○由高雄返
      回子○○住所後，即告知子○○已取出上開槍彈，並隨即
      由癸○○駕駛租用來之之自小客車，載同辰○○，共同持
      上開道具槍及道具子彈，欲至位於臺東縣卑南鄉明峰村鹿
      鳴橋21之2號之丙○○住所，強盜丙○○所有之牛樟菇，
      詎開車經過上開丙○○住所時，見丙○○身材壯碩，不易
      得手，遂作罷而離去。
  (五)子○○及戊○○共同意圖為自己不法所有並基於竊盜未果
      即予搶奪之犯意聯絡，先由子○○尋找下手目標，於探得
      寅○○身上戴有金項鍊1條後，將此消息告知戊○○，戊○○乃由高雄坐車至子○○位於臺東縣卑南鄉住所伺機而
      動，而於99年2月9日晚上10時30分許，持客觀上足以傷害
      他人身體之兇器電擊棒1支，侵入寅○○位於臺東縣卑南
      鄉○○村○○路99號住所內，趁寅○○睡眠之際以手解開
      其戴於脖子上之金項鍊，詎寅○○突驚醒，戊○○即趁寅
      ○○甫驚醒不及防備之際，施以不法腕力，強行拉扯寅○○頸上項鍊，致該條項鍊斷成兩截，戊○○即取走手握之
      半條項鍊後逃逸，嗣於99年2月10日攜往位於高雄市○○
      路之「慶豐黃金珠寶行」變賣，得款後除部分作為還款予
      子○○之用外，其餘款項則與子○○朋分花用。
二、案經臺東縣警察局及臺東縣警察局大武分局共同報告臺灣臺
    東地方法院檢察署檢察官偵查起訴。
    理  由
壹、程序部分（證據能力之認定）
一、按被告以外之人於審判外之言詞或書面陳述，除法律有規定
    者外，不得為證據，刑事訴訟法第159條第1項定有明文。查
    證人寅○○於警詢所為關於本案被告被訴犯罪事實之供述部
    分，係本案被告以外之人，於審判外所為陳述，性質上屬傳
    聞證據，不得作為證據，應不具證據能力，則辯護人於準備
    程序時辯稱此為審判外陳述，而不具證據能力，尚為可取。
二、次按被告以外之人於審判外之陳述，雖不符刑事訴訟法第
    159 條之1至之4之規定，而經當事人於審判程序同意作為證
    據，法院審酌該言詞陳述或書面陳述作成時之情況，認為適
    當者，亦得為證據；當事人、代理人或辯護人於法院調查證
    據時，知有第159條第1項不得為證據之情形，而未於言詞辯
    論終結前聲明異議者，視為有前項之同意，刑事訴訟法第
    159條之5亦有明文。本判決所引用之被告以外之人於審判外
    所陳之其餘供述證據，被告子○○、戊○○、癸○○、辰○○、其等辯護人及檢察官對其證據能力均不爭執，直至辯論
    終結前，亦未聲明異議，本院審酌上開證據方法於製作時之
    情況，尚無違法不當，應認以之作為證據應屬適當；至於非
    供述證據部分，本院亦查無任何違反法定程式取得之情形，
    認均有證據能力，合先敘明。
貳、實體認定部分
一、有罪部分:
(一)犯罪事實欄一、(一)竊取R4－7053號車牌部分：
    此部分犯罪事實，業據被告辰○○、戊○○於警詢、偵查及
    本院審理時坦承不諱，核與證人午○○於警詢中所述相符，
    復有臺東縣警察局指認犯罪嫌疑人紀錄表、車籍查詢基本資
    料詳細畫面、臺東縣警察局車輛協尋電腦輸入單、臺東縣警
    察局台東分局永樂派出所陳報單各1紙在卷可證（臺東縣警
    察局東警偵二字第0990001870號卷第69-71、116-117頁，99
    年度聲搜字第31號卷第154頁），足認被告等自白與事實相
    符，應可採信。本案事證明確，被告等犯行堪可認定，應依
    法論科。
(二)犯罪事實欄一、(一)竊取7S－4295號自用小客車部分：
    此部分犯罪事實，業據被告辰○○、戊○○於警詢、偵查及
    本院審理時坦承不諱，核與證人巳○○於警詢及偵查中所述
    相符，復有臺東縣警察局指認犯罪嫌疑人紀錄表、車籍查詢
    基本資料詳細畫面各1紙及竊取7S-4295自用小貨車監視錄影
    畫面4張附卷可佐（臺東縣警察局東警偵二字第0990001870
    號卷第72-74、118、130頁），足徵其等自白與事實相符，
    應可採信，本案事證明確，被告等犯行洵堪認定，應依法論
    科。
(三)犯罪事實欄一、(一)明銓當舖部分：
    此部分犯罪事實，業據被告子○○、辰○○、戊○○於警詢
    、偵查及本院審理時坦承不諱，核與證人陳桂珠於警詢及偵
    查中所述相符，復有臺東縣警察局指認犯罪嫌疑人紀錄表2
    份、0312專案嫌疑人相片及涉案車輛及車種相片、台東縣明
    銓當舖收當物品登記簿 (流當物清冊)、台東縣當舖商業同
    業公會98年3月16日東當玉字第009號函、5161-JN行車路徑
    圖、車輛照片4張、0312專案涉案車輛及車種照片、監視器
    錄影畫面、相片影像資訊查詢結果、明銓當舖竊案監視錄影
    器截取照片、車籍查詢基本資料詳細畫面、5161-JN把風車
    輛動向一覽表、5161-JN行車路徑圖各1份附卷可佐（臺東縣
    警察局武警偵字第0990001008號卷第49-51、55-64、75-77
    頁，臺東縣警察局東警偵二字第0990001870號卷第127、13
    1-133、第136-143、148、193-199頁，99年度聲搜字第31號
    卷第178-180頁），足徵其等自白與事實相符，應可採信，
    本案事證明確，被告等犯行洵堪認定，應依法論科。
(四)犯罪事實欄一、(二)竊取6336－GW號車牌部分：
    此部分犯罪事實，業據被告辰○○、戊○○、癸○○於警詢
    、偵查及本院審理時坦承不諱，核與證人乙○○於警詢中所
    述相符，復有臺東縣警察局指認犯罪嫌疑人紀錄表、臺東縣
    警察局車輛協尋電腦輸入單、汽車出租約定切結書、臺東縣
    警察局大武分局尚武派出所陳報單、臺東縣警察局大武分局
    尚武派出所受理各類案件紀錄表、失車案件基本資料、公司
    基本資料查詢、車籍查詢基本資料詳細畫面、出租車輛照片
    、承租人證件影本、2318-SS行車路徑圖各1份附卷可佐（臺
    東縣警察局武警偵字第0990001008號卷第79-81頁，臺東縣
    警察局東警偵二字第0990001870號卷第76頁，99年度聲搜字
    第31號卷第52、86-87、91、127-134、142頁），足徵其等
    自白與事實相符，本案事證明確，被告等犯行洵堪認定，應
    依法論科。
(五)犯罪事實欄一、(三)部分：
    此部分犯罪事實，業據被告子○○、戊○○、癸○○及辰○○於警詢、偵查及本院審理時坦承不諱，核與證人壬○○於
    警詢中所述相符，並有扣案失竊女性內褲及內衣可資佐證，
    足徵其等自白與事實相符，本案事證明確，被告等犯行洵堪
    認定，應依法論科。
(六)犯罪事實欄一、(四)部分：
    此部分犯罪事實，業據被告子○○、癸○○及辰○○於本院
    審理時坦承不諱，核與證人丙○○於警詢中所述相符，並有
    相關通聯譯文可資佐證，足徵其等自白與事實相符，本案事
    證明確，被告等犯行洵堪認定，應依法論科。
(七)犯罪事實欄一、(五)部分：
    訊據被告子○○、戊○○固均不否認因子○○與證人寅○○
    係居住於同村，對於寅○○之作息相當熟悉，見寅○○脖子
    上配戴有一金項鍊，其二人即於事先謀劃由被告戊○○攜帶
    電擊棒於夜間進入證人寅○○之住處，趁寅○○熟睡之際，
    下手行竊寅○○之金項鍊，惟矢口否認有何搶奪犯行，被告
    戊○○辯稱:「我跟寅○○沒有講過話，事實是電擊棒我沒
    有對著寅○○，只是拿起來要跑的時候有碰到開關，我認為
    寅○○沒有被我制伏，電擊棒我拿起來就跑掉」云云，被告
    子○○則辯稱其雖知悉戊○○有帶電擊棒來臺東，然僅介紹
    戊○○去偷，並無要戊○○用搶云云，惟查:
  1.此部分犯罪事實，業據證人寅○○於本院審理時證述明確，
    並有相關通聯譯文及慶豐黃金珠寶行日曆紙影本1張及項鍊
    照片1張在卷可稽，並有電擊棒1支扣案可資佐證。而本件參
    互證人寅○○於本院審理時陳稱:當時係被告搶了就跑，伊
    來不及反抗等語(見本院卷二第171頁99年9月28日審判筆錄)
    ，及卷附照片所示遭搶金項鍊係斷裂成兩截之情狀以觀，顯
    見被告戊○○確係趁證人寅○○不及防備時，以徒手強行拉
    扯之方式搶奪寅○○之金項鍊無誤，是被告戊○○辯稱其並
    未搶奪云云，顯屬卸責之詞，不足採信。
  2.另查被告子○○於戊○○搶得寅○○所有金項鍊之隔日，其
    與戊○○之通聯略以:「子○○說【那條金項鍊搶一半而已
    】，戊○○回答【幹你娘，拉著不讓他拿，很可惜有一兩多
    的東西，雞巴浪費那個錢，出來那一點，你不知道】，子○○說【他這樣，我怎麼知道】(見99年度警聲搜字第34號第
    146頁)」。由上開通聯譯文內容可知，子○○未及戊○○發
    言，即向戊○○責問為何僅得手半條，且係以「搶」作為形
    容戊○○行為之字眼，可見子○○對於戊○○攜電擊棒行搶
    等情，應知之甚詳，是被告子○○辯稱其僅命戊○○行竊云
    云，純屬卸責之詞，而不足採，綜上，被告子○○、戊○○
    二人具有犯意之聯絡並由被告戊○○攜電擊棒搶奪金項鍊之
    事證已臻明確，被告等犯行洵堪認定，應依法論科。
  3.公訴意旨雖認被告戊○○持客觀上足以傷害他人身體之兇器
    電擊棒1支，侵入寅○○住所內，趁寅○○睡眠之際以手解
    開其戴於脖子上之金項鍊，詎寅○○突驚醒，戊○○以上開
    兇器抵住寅○○腹部，致寅○○以為係槍枝而不敢抗拒，戊○○乃用力拉下寅○○所有之上開金項鍊半條後，係犯刑法
    第330條第1項之加重強盜罪嫌等語，然查:
 (1)證人寅○○於本院審理時先稱:當時係被告搶了就跑，伊來
    不及反抗等語；經檢察官提示其於警詢所作成之筆錄，即改
    稱:當日戊○○係持閃紅燈光之物品，抵住其後背後命其起
    身，其以為係槍枝而不敢反抗，戊○○見其起身後即由後徒
    手搶奪其頸上之金項鍊；復改稱:當日其躺在床上，見戊○○靠近即睜開雙眼，戊○○係持閃紅燈光之物品，抵住其腹
    部命其將頭轉向另一邊，其以為係槍枝而不敢反抗，戊○○
    遂徒手搶奪其金項鍊等語(見本院卷二第166頁至172頁)，其
    雖就被告戊○○係強行拉下其金項鍊一節證述明確，惟就係
    遭電擊棒抵住身體何部位，係不及或不欲或不敢反抗等節則
    前後供述不一，則其當時是否因遭電擊棒抵住身體而達於不
    能抗拒之程度，即有可疑。況衡諸常情，倘證人寅○○確已
    遭電擊棒抵住身體致不能抗拒，則被告戊○○大可從容取得
    全部金項鍊離去，要無僅拿取半條金項鍊即匆忙離去之理。
    是綜上所述，本件尚難認證人寅○○已達不能抗拒之程度。
 (2)且按刑法強盜罪之「致使不能抗拒」之構成要件在學理上固
    有主觀說、客觀說及折衷說3種見解，然於司法實務上向來
    一貫之立場係採客觀說見解（最高法院20年度非字第201號
    、22年度上字第2064號、24年度上字第4407號、26年度滬上
    字第9號、29年度上字第3112號、29年度上字第3438號、30
    年度上字第248號、30年度上字第3703號判例同此意旨）。
    亦即認定被害人是否已達「致使不能抗拒」之程度，應以被
    告行為時之強弱程度綜合當時具體事實，按多數人之客觀常
    態情狀決之，亦即視該手段施用於相類似之情狀下，是否足
    使一般人處於不能抗拒之制壓程度而定之。亦即強盜罪之強
    暴、脅迫，以所施用威嚇之程度，「客觀上」足以壓抑被害
    人之意思，至使不能抗拒為已足。至施用之威嚇手段，客觀
    上是否足以壓抑被害人之意思自由，應依一般人在同一情況
    下，其意思自由是否因此受壓制為斷，不以被害人之主觀意
    思為準（最高法院87年度台上字第3705號、91年度台上字第
    290號、93年度台上字第1166號及94年度台上字第2266號判
    決亦同此意旨）。又按行為人以不法得財之意思，對被害人
    施強暴、脅迫，倘壓制被害人意思自由，使其不能抗拒而交
    付財物或予以強取，即成立強盜罪，縱令被害人實際無抗拒
    行為，仍於強盜罪之成立，不生影響；茍被害人未喪失意思
    自由，僅心生畏懼尚非不能抗拒即遭行為人乘人不備，公然
    掠取其之財物，則為搶奪（最高法院刑事64年台上字第1165
    號判例、97年度台上字第2277號判決意旨參照），是本件縱
    認證人寅○○於本院審理時證稱:伊當日睡覺時，見有人進
    入其住處內，其一時害怕遂繼續裝睡，不料該人隨即拿出閃
    紅光之物抵住其腹部，其認為係槍枝而未予抵抗，該人遂搶
    下其脖子上之金項鍊後離去等語為真，惟審酌案發當時係夜
    間，屋內燈光昏暗，寅○○不無因遭搶緊張，致無從辨認戊○○所持之物為何，因而誤認係槍枝遂放棄抵抗，惟常人遇
    此情形，是否皆會有此誤認而不予抵抗，尚有疑義；況寅○○於本院審理時另稱，縱戊○○未持槍，其亦不打算抵抗等
    語(見本院卷二第171頁)，堪認寅○○於戊○○下手掠奪其
    金項鍊時，並未喪失意思自由，其僅因心生畏懼而放棄抵抗
    ，尚未達不能抗拒，揆諸上開判例意旨，尚難認被告二人所
    犯已該當於刑法第330條第1項之加重強盜罪犯罪構成要件。
二、論罪科刑部分
(一)按刑法上所謂夜間，為日出前日沒後，此徵之刑事訴訟法第
    100條之3第3項規定，至為明顯（最高法院29年滬上字第63
    號判例意旨可資參照）。又刑法第321條第1項第1款之夜間
    侵入住宅竊盜罪，所謂「住宅」，乃指人類日常居住之場所
    而言。又住宅原屬建築物之一種，然因刑法第321條第1項第
    1款將住宅與建築物為併列之規定，故二者之概念仍有予以
    區別必要。前者指人類日常住居生活作息之場所；後者指住
    宅以外上有屋面，周有門壁，足蔽風雨，供人出入，且定著
    於土地之工作物而言。是供人日常生活起居作息之「建築物
    」中，縱內部又配置供為蒔花養蘭、畜養寵物，健身休憩，
    晾曬衣物等「用途」不同之工作室、健身房、陽臺等房間、
    處所。惟就整體觀察，均與生活起居之怡神養性、身心健全
    發展有密切關聯，自應認各該處所仍為住宅之一部分（最高
    法院76年臺上字第2972號判例及82年度臺上字第1809號判決
    意旨可資參照）。查犯罪事實一、(一)、(五)，被告等於夜
    間所入內行竊之住宅，係有人居住，業據證人陳桂珠於警詢
    、寅○○於本院證述甚詳，並有交通部中央氣象局編印之中
    華民國日出日沒時刻表各1紙附卷足憑，而均屬夜間有人居
    住之住宅，至於犯罪事實一、(三)，被告等所行竊之「庚○○○○○」因並無證據可顯示夜間有人居住在內，尚難認係
    屬有人居住之住宅或建築物，附此敘明。次按刑法上所謂結
    夥三人以上係指有共同犯罪之故意，結為一夥而言。把風行
    為，在排除犯罪障礙，助成犯罪之實現，在合同意思範圍內
    分擔犯罪行為之一部，故亦係共同正犯而應計入結夥之內（
    最高法院77年度台上字第3201號判決意旨參照）。是被告子
    ○○就犯罪事實一、(一)、(三)皆在場把風，應計入結夥範
    圍之內。另按刑法第321條第1項第3款所稱「兇器」，其種
    類並無限制，凡客觀上足以對人之生命、身體、安全構成威
    脅，具有危險性之兇器均屬之，且祗須行竊時攜帶此種具有
    危險性之兇器已足，並不以攜帶之初有行兇之意圖為必要，
    有最高法院79年台上字第5253號判例意旨可資參照。查就犯
    罪事實欄一、(一)竊取R4－7053號自用小客車車牌及竊取明
    銓當舖部分、犯罪事實欄一、(二)竊取6336－GW號車牌部分
    、犯罪事實欄一、(三)、犯罪事實欄一、(五)所犯竊盜犯行
    時，分別攜帶螺絲起子、十字螺絲起子、尖嘴鉗、扳手及電
    擊棒，而螺絲起子、十字螺絲起子尖嘴鉗及扳手均為金屬材
    質，質地堅硬，尖端或有鋒利，被告等既可持之卸下緊鎖於
    車上之車牌、破壞鐵捲門或鬆開鐵皮屋之外牆螺帽，又電擊
    棒亦以金屬材質製成，其功能足以致人體遭受電燒傷或電擊
    傷，依一般社會常情，認上開金屬製品等物，客觀上顯然均
    足以對人之生命、身體、安全構成威脅，具有危險性，要屬
    兇器甚明。再按刑法第321條第1項第2款所稱之門扇專指門
    戶而言，指分隔住宅或建築物內外之間之出入口大門而言，
    牆垣則係分隔住宅或建築物內外之牆板、壁間，而所謂「其
    他安全設備」，指門扇、牆垣以外，依社會通常觀念足認為
    防盜之一切設備者，即屬相當（最高法院78年度臺上字第44
    18號判決參照）。就犯罪事實欄一、(一)被告子○○、辰○○、戊○○為行竊「明銓當舖」所破壞之鐵捲門係供人出入
    建築物之用而屬門扇，故破壞鐵捲門進入屋內竊盜，自屬毀
    壞門扇竊盜；又社會大眾為維護自身生命或財產之安全，於
    門前裝設監視設備之情形甚為普遍，是監視器應屬於具有防
    盜效用之安全設備甚明。另就犯罪事實欄一、(三)被告子○○、戊○○、癸○○及辰○○為行竊「庚○○○○○」而撬
    開該商店外牆之鐵皮入內行竊，自屬踰越牆垣無疑。
(二)另就犯罪事實欄一、(一)竊取7S－4295號自用小客車部分，
    公訴意旨認為被告等所持用之磨尖型鑰匙1支，是客觀上可
    供兇器使用之器具，而認被告等係犯刑法第321條第1項第3
    款之攜帶兇器竊盜罪。然本案並未扣得被告等所持用之工具
    ，以供本院勘驗是否確有危害人之生命、身體、安全之情。
    綜此，自難僅憑被告等是持用以破壞汽車啟動鎖之方式，竊
    取7S－4295號自用小客車，即可據以推論所持用的工具必屬
    兇器，復觀諸卷內並無其他積極證據證明該工具係客觀上顯
    然足以對他人之生命、身體構成威脅而具有危險性之器械，
    是此部分的事實，既仍有可疑之處，依「罪疑惟輕，有利歸
    被告」之原則，自應為有利被告之認定，故公訴人因此認被
    告等係犯刑法第321條第1項第3款之攜帶兇器竊盜罪嫌，即
    有未合，然被告竊取財物之基本事實既屬同一，在本院已依
    刑事訴訟法第95條第1款告知當事人本件變更起訴法條之旨
    ，使得行使訴訟上之攻擊、防禦權後，自應由本院依刑事訴
    訟法第300條之規定，變更起訴法條。
(三)按槍砲彈藥刀械管制條例第4條所列之槍砲、彈藥，依同條
    例第5條規定，非經中央主管機關許可，不得製造、販賣、
    運輸、轉讓、出租、出借、持有、持有或陳列，查本件被告
    所持之不明槍枝及子彈，既未經扣案，再觀之卷內並無該槍
    枝之相關鑑定報告可資證明其可發射適用之子彈，具有殺傷
    力，實難認該槍枝係屬槍砲彈藥刀械管制條例第4條第1項第
    1款之槍枝。次按強盜罪之著手，應以實行強暴、脅迫等行
    為為標準，如僅結夥攜械候劫他人，祇係一種準備行為，尚
    未達於著手程度，不能成立強盜未遂罪（最高法院23年非字
    第85號判例意旨可資參照），查被告癸○○搭載辰○○於犯
    罪事實欄一、(四)所述之時間，攜帶有無殺傷力不詳之槍枝
    ，欲前往位於臺東縣卑南鄉明峰村鹿鳴橋21之2號之丙○○
    住所，強盜丙○○所有之牛樟菇，詎開車經過上開丙○○住
    所時，見丙○○身材壯碩，不易得手，遂作罷而離去，渠等
    原預定對於丙○○施強暴、脅迫至使不能抗拒後，再為強盜
    其財物，則上開攜帶有無殺傷力不詳之槍枝，欲以丙○○為
    強盜取財對象之行為，屬於著手於強暴、脅迫前之準備行動
    ，應為預備強盜之行為，已達預備強盜之程度，但未達於強
    暴、脅迫之實行階段，就該部分構成刑法第328條第5項之預
    備強盜罪。
(四)核被告戊○○、辰○○就犯罪事實欄一、(一)竊取R4－7053
    號車牌部分，均係犯刑法第321條第1項第3款之攜帶兇器竊
    盜罪、就犯罪事實欄一、(一)就竊取7S－4295號自用小客車
    部分，均係犯刑法第320條第1項之普通竊盜罪；被告子○○
    、戊○○、辰○○及年籍姓名不詳之成年男子綽號「阿華」
    就犯罪事實欄一、(一)就明銓當舖部分，均係犯刑法第321
    條第1項第1、2、3、4款之結夥三人以上，攜帶兇器、毀越
    門扇及其他安全設備於夜間侵入有人居住之住宅竊盜罪；被
    告戊○○、癸○○及辰○○就犯罪事實欄一、(二)竊取6336
    －GW號車牌部分，均係犯刑法第321條第1項第3款、第4款之
    結夥三人以上攜帶兇器竊盜罪；被告子○○、戊○○、癸○○及辰○○就犯罪事實欄一、(三)部分，均係犯刑法第321
    條第1項第2、3、4款之加重竊盜罪；被告子○○、癸○○及
    辰○○就犯罪事實欄一、(四)部分，均係犯刑法第328條第5
    項之預備強盜罪；被告子○○及戊○○就犯罪事實欄一、(
    五)部分，均係犯刑法第326條、第321條第1項第1款、第3款
    之加重搶奪罪，公訴人認係犯刑法第330條之加重強盜罪，
    應係誤會，本院基於犯罪事實同一變更起訴法條，特此敘明
    。另各被告就其各該所犯之罪，除預備強盜罪外，有犯意聯
    絡及行為分擔，均為共同正犯。此外，各被告就犯罪事實欄
    所示各次犯行，犯意各別，時間互殊，應予分論併罰。再被
    告子○○、戊○○及辰○○有犯罪事實欄所載前科執行情形
    ，此有臺灣高等法院被告前案紀錄表在卷可佐，其於前案有
    期徒刑執行完畢後，5年內故意再犯有期徒刑以上之本罪，
    為累犯，均應依法加重其刑。
(五)爰審酌被告等人不思以己力正當謀生，反意圖不勞而獲，多
    次侵害他人之財產權，破壞社會治安及金融秩序，所為實屬
    非是，惟念及其等於偵、審程序就其所犯之罪，除加重搶奪
    部分外，皆能坦承犯行，並考量各被告之智識程度、家庭狀
    況等一切情狀，分別量處如主文所示之刑，並定其應執行之
    刑。末按扣案之電擊棒1支，係被告戊○○所有，而屬犯罪
    事實欄一、(五)所用之物，爰依刑法第38條第1項第2款宣告
    沒收之，被告子○○則本於共犯責任共同原則，一併於其項
    下宣告沒收。其餘扣案之物，或為被告等所竊得之物，而非
    屬被告等人所有，或與本案無直接或間接之關聯，業據被告
    等於本院審理時所自陳，復無其他證據可證明係被告等作為
    犯本案犯罪所用之物，爰均不另為沒收之諭知。
(六)另公訴人以被告子○○、戊○○前有多次竊盜犯行，仍不知
    悔改，被告2人在該集團中居於領導地位，且就犯罪事實欄
    一之犯罪所得高達345萬元，渠等竟不願從事正當工作，賺
    取所需，又再犯本案，足見被告2人不思改過遷善，品行惡
    劣，具有犯罪之習慣，僅藉刑之執行不足以徹底根絕惡性等
    情，爰依竊盜犯贓物犯保安處分條例第3條第1項規定請求諭
    知刑前強制工作等語。惟按保安處分係針對受處分人將來之
    危險性所為之處置，以達教化、治療之目的，為刑罰之補充
    制度。我國現行刑法採刑罰與保安處分雙軌制，係在維持行
    為責任之刑罰原則下，為協助行為人再社會化之功能，以及
    改善行為人潛在之危險性格，期能達成根治犯罪原因、預防
    犯罪之特別目的，是保安處分中之強制工作，旨在對嚴重職
    業性犯罪及欠缺正確工作觀念或無正常工作因而犯罪者，強
    制其從事勞動，學習一技之長及正確之謀生觀念，使其日後
    重返社會，能適應社會生活。而竊盜犯贓物犯保安處分條例
    第3條第1項規定：18歲以上之竊盜犯、贓物犯，有犯罪之習
    慣者，得於刑之執行前，令入勞動場所強制工作，即係本於
    保安處分應受比例原則之規範，使保安處分之宣告，與行為
    人所為行為之嚴重性、行為人所表現之危險性及對於行為人
    未來行為之期待性相當之意旨而制定，而由法院視行為人之
    危險性格，決定應否令入勞動處所強制工作，以達預防之目
    的（最高法院95年度台上字第4615號判決意旨可資參照）。
    本院斟酌本案被告子○○、戊○○所為竊盜犯行，犯罪情節
    尚非重大，所竊得之金錢亦非鉅額，且其等犯罪後尚能坦承
    犯行不諱，尚知所悔悟，綜核其所表現之危險性及對其未來
    之期待性等情以觀，不能認本件所犯係屬嚴重職業性犯罪，
    或被告等具有潛在之將來危險性，況本院認宣告如主文所示
    之刑，對其等本案竊盜犯行之處罰，已屬相當，足收儆懲之
    效，依比例原則，亦無再令其強制工作之必要，附此敘明。
三、無罪部分
(一)公訴意旨略以：被告子○○、戊○○、辰○○、戊○○及卯
    ○○(由本院另行審結)共同意圖為自己不法之所有並基於竊
    盜之犯意聯絡，於98年12月18日凌晨1時許，由子○○駕駛
    其所有之車號5161-JN號自用小客車，被告癸○○駕駛租用
    之2318-SS號自用小客車搭載同案被告戊○○、辰○○及卯
    ○○至「丑○○○」後，癸○○與子○○各自駕車於附近把
    風，辰○○、戊○○及卯○○共同持客觀上足以傷害他人身
    體之兇器尖嘴鉗及殺傷力不明之磨尖形鑰匙各1支，以破壞
    鑰匙孔及將鐵捲門內栓拉開之方式，將「丑○○○」隔壁之
    鐵捲門拉起而故無侵侵入後(此部分業據被害人表示不願告
    訴，並經檢察官撤回起訴在卷)，卯○○於門口把風，戊○○及辰○○則由該隔壁3樓至「丑○○○」之3樓後窗，於拉
    開「丑○○○」鐵窗及破壞玻璃窗戶欲進入之際旋遭發覺而
    迅速離去，致未得逞。又被告子○○、辰○○及丁○○另共
    同意圖為自己不法所有並基於竊盜之犯意聯絡，於99年3月
    12 日凌晨2時許，由子○○駕駛車牌號碼5161-JN號自用小
    客車載同辰○○及丁○○，至林靜宜所經營位於新竹縣關西
    鎮○○○路219號之「大腳丫玉石店」，由子○○駕駛上開
    車輛在附近把風，而由辰○○及丁○○持客觀上足以傷害他
    人身體之兇器破壞剪1支，破壞該店之鐵皮門之際，觸動保
    全設備致警鈴大作，因而作罷離去而未竊得財物，因認被告
    等皆涉犯刑法第321條第1項第1款、第2款、第3款、第4款及
    同條第2項之加重竊盜未遂罪嫌云云。
(二)按犯罪事實應依證據認定之，無證據不得推定其犯罪事實；
    不能證明被告犯罪者，應諭知無罪之判決，刑事訴訟法第15
    4條第2項、第301條第1項分別定有明文。又事實之認定，應
    憑證據，如未能發現相當證據，或證據不足以證明，自不能
    以推測或擬制之方法，為裁判基礎；且認定犯罪事實所憑之
    證據，雖不以直接證據為限，間接證據亦包括在內，然而無
    論直接證據或間接證據，其為訴訟上之證明，須於通常一般
    之人均不致有所懷疑，而得確信其為真實之程度者，始得據
    為有罪之認定，倘其證明尚未達到此一程度，而有合理之懷
    疑存在而無從使事實審法院得有罪之確信時，即應由法院為
    諭知被告無罪之判決，亦經最高法院40年台上字第86號、76
    年度台上字第4986號著有判例意旨可資參照。次按刑法上之
    未遂犯，必須已著手於犯罪行為之實行而不遂，始能成立，
    此在刑法第25條第1項規定甚明，同法第321條之竊盜罪，為
    第320條之加重條文，自係以竊取他人之物為其犯罪行為之
    實行，至該條第1項各款所列情形，不過為犯竊盜罪之加重
    條件，如僅著手於該項加重條件之行為而未著手搜取財物，
    仍不能以本條之竊盜未遂論，最高法院27年滬上字第54號判
    例、87年度臺上字第3902號判決意旨可資參照。次按刑法第
    321條第1項各款所列情形，乃竊盜罪之加重要件，行為人是
    否構成該條項之犯罪，自應視行為人已否著手實施同法第
    320條之竊盜行為而定。又竊盜行為之著手，係指行為人意
    圖為自己或第三人不法之所有，而開始搜尋財物而定。若行
    為人僅著手於刑法第321條第1項各款所列之加重要件行為，
    而尚未為竊盜行為之著手者，係屬竊盜之預備行為，尚難以
    竊盜之未遂犯論擬，此亦有最高法院92年度臺上字第5127號
    判決意旨足參。
(三)公訴人認被告等涉有上開犯行，無非係以被告子○○、戊○○、癸○○、辰○○於警詢、偵查及本院審理中之供述、證
    人辛○○、林靜宜於警詢及偵查中之指述、臺東縣警察局指
    認犯罪嫌疑人紀錄表2份、刑案現場照片14張、監視錄影器
    截取照片1份、GOOGLE地圖1紙等件為其論據。
    經查：
  1.「丑○○○」部分:
 (1)被告子○○、癸○○有於公訴意旨所示時、地在外接應，並
    由辰○○、戊○○及卯○○共同持客觀上足以傷害他人身體
    之兇器尖嘴鉗及自磨尖形鑰匙各1支，以破壞鑰匙孔及將鐵
    捲門內栓拉開之方式，將「丑○○○」隔壁之鐵捲門拉起而
    故無侵侵入後，卯○○於門口把風，戊○○及辰○○則由該
    隔壁3樓至「丑○○○」之3樓後窗，於拉開「丑○○○」鐵
    窗及破壞玻璃窗戶欲進入之際旋遭發覺而迅速離去等情，業
    據被告子○○、癸○○、辰○○、戊○○於本院審理時所自
    陳，足認被告等確有如上開公訴意旨所示，於行竊時結夥三
    人以上並持客觀上具有殺傷力之兇器毀越其他安全設備之事
    實，至於是否為有人居住之住宅或建築物，則未有積極證據
    可資證明，合先敘明。
 (2)次按被告辰○○、戊○○於本院審理時皆陳:因為丑○○○
    之鐵窗甚窄，被告辰○○走到旁邊時手即滑脫而有墜樓之虞
    ，被告等認為很危險，未及行竊隨即離去等語。核與證人辛○○於警詢及偵查中證稱：經調閱監視影像畫面，發現約凌
    晨4時許畫面中有輛懸掛6336－GW號自用小客車，停至門前
    ，有名男子先下車撥動門前攝影機，隨後有另外3名男子下
    車共4人從住家隔壁空屋鐵捲側門進入，爬到3樓頂欲從陽台
    闖入住家行竊，才知道有此事，除了隔壁空屋鐵門及3樓後
    窗遭盜破壞，清點財物後，並無任何財物損失等語相符，益
    徵被告等並未進入丑○○○行竊。至於臺東縣警察局指認犯
    罪嫌疑人紀錄表2份、刑案現場照片14張、監視錄影器截取
    照片1份等件，均僅能證明被告等自「丑○○○」隔壁侵入
    後，有破壞「丑○○○」之鐵窗及玻璃窗之行為，而不足認
    定被告等有著手實施竊盜之行為；是被告等雖有為竊盜之加
    重要件行為，然並未著手竊盜行為，此節應堪認定。
  2.「大腳丫玉石店」部分:
 (1)被告子○○有於公訴意旨所示時、地在外把風接應，並由被
    告辰○○及丁○○持客觀上足以傷害他人身體之兇器破壞剪
    1支，破壞該店之鐵皮門，業據被告子○○、辰○○及丁○○於本院審理時所自陳，足認被告等確有如上開公訴意旨所
    示，於行竊時結夥三人以上並持客觀上具有殺傷力之兇器毀
    越門扇之事實，至於是否為有人居住之住宅或建築物，則未
    有積極證據可資證明，合先敘明。
 (2)又被告辰○○、丁○○於審理時均稱:當天因外面設有保全
    線，一經觸動即鈴聲大作，隨即離開等情。核與證人林靜宜
    於警詢中所稱：當天家裡牆壁側面之鐵皮有遭人用不明工具
    破壞，並引發保全警鈴，所以歹徒沒有進入屋內竊得財物等
    語相符。是被告等人所陳並未進入「大腳丫玉石店」內部行
    竊乙節，應堪採信。
(四)綜上所述，就起訴書所示犯罪事實欄二竊盜「丑○○○」部
    分及犯罪事實欄六竊盜「大腳丫玉石店」部分，被告戊○○
    、癸○○、辰○○及被告子○○、辰○○及丁○○就上開犯
    行，均僅著手刑法第321條第1項第2款、第3款及第4款之加
    重要件行為，尚未為同法第320條第1項竊盜行為之著手，揆
    諸上揭規定及說明，尚難以竊盜之未遂犯論擬。是依公訴人
    所提證據，尚難對被告等論以加重竊盜之未遂犯。此外，復
    查無其他積極證據足證被告等涉有公訴意旨所指上開犯行，
    是既不能證明被告等人犯罪，自應就該部分為其等無罪判決
    之諭知。
據上論斷，應依刑事訴訟法第299條第1項前段、第300條、第301
條第1項，刑法第28條、第320條第1項、第321條第1項第1款、第
2款、第3款、第4款、第326條第1項、第328條第5項，第47條第1
項、第51條第5款、第38條第1項第2款，刑法施行法第1條之1，
判決如主文。
本案經檢察官己○○到庭執行職務。
中    華    民    國    99    年    10    月    29    日
                  刑事第三庭    審判長法  官  范乃中
                                      法  官  李俊彬
                                      法  官  林拔群
以上正本證明與原本無異。
如不服本判決應於收受送達後10日內向本院提出上訴書狀，並應
敘述具體理由；其未敘述上訴理由者，應於上訴期間屆滿後20日
內向本院補提理由書（均須按他造當事人之人數附繕本）。「切
勿逕送上級法院」。告訴人或被害人對於本判決如有不服，請書
具不服之理由狀，請求檢察官上訴者，其上訴期間之計算係以檢
察官收受判決正本之日期為準。
                                      書記官  鄭鈺瓊
中    華    民    國    99    年    10    月    29    日
附錄本案論罪科刑法條全文：
刑法第320條第1項：
意圖為自己或第三人不法之所有，而竊取他人之動產者，為竊盜
罪，處5年以下有期徒刑、拘役或500元以下罰金。
刑法第321條
犯竊盜罪而有左列情形之一者，處六月以上、五年以下有期徒刑
：
一、於夜間侵入住宅或有人居住之建築物、船艦或隱匿其內而犯
之者。
二、毀越門扇、牆垣或其他安全設備而犯之者。
三、攜帶兇器而犯之者。
四、結夥三人以上而犯之者。
五、乘火災、水災或其他災害之際而犯之者。
六、在車站或埠頭而犯之者。
前項之未遂犯罰之。
刑法第326條
犯前條第一項之罪，而有第三百二十一條第一項各款情形之一者
，處一年以上七年以下有期徒刑。
前項之未遂犯罰之。
刑法第328條
意圖為自己或第三人不法之所有，以強暴、脅迫、藥劑、催眠術
或他法，至使不能抗拒，而取他人之物或使其交付者，為強盜罪
，處五年以上有期徒刑。
以前項方法得財產上不法之利益或使第三人得之者，亦同。
犯強盜罪因而致人於死者，處死刑、無期徒刑或十年以上有期徒
刑；致重傷者，處無期徒刑或七年以上有期徒刑。
第一項及第二項之未遂犯罰之。
預備犯強盜罪者，處一年以下有期徒刑、拘役或三千元以下罰金
。

司法院資訊處製作；財團法人民間司法改革基金會備份。
